【裁判字號】    98,訴,1250
【裁判日期】    991005
【裁判案由】    毒品危害防制條例
【裁判全文】
臺灣桃園地方法院刑事判決              98年度訴字第1250號
公  訴  人  臺灣桃園地方法院檢察署檢察官
被      告  乙○○
上列被告因違反毒品危害防制條例案件，經檢察官提起公訴（98
年度偵字第9194號），本院判決如下︰
    主  文
乙○○無罪。
    理  由
一、公訴意旨略以：被告乙○○明知安非他命為毒品危害防制條
    例所管制之第二級毒品，竟基於轉讓第二級毒品之犯意，於
    民國98年3 月6 日凌晨2 時許，在甲○○位於桃園縣中壢市
    ○○街26巷2 號3 樓之1 住處內，無償提供不詳數量之第二
    級毒品安非他命予甲○○施用1 次。嗣於98年4 月14日下午
    2 時15分許，為警在上址查獲，並當場扣得安非他命吸食器
    2 組。因認被告涉犯藥事法第83條第1 項之轉讓禁藥罪嫌（
    經檢察官當庭更正罪名）等語。
二、證據能力部分：
    按被告以外之人於審判外之言詞或書面陳述，除法律有規定
    者外，不得作為證據。又被告以外之人於審判外之陳述，雖
    不符前4 條之規定，而經當事人於審判程序同意作為證據，
    法院審酌該言詞陳述或書面陳述作成時之情況，認為適當者
    ，亦得為證據。當事人、代理人或辯護人於法院調查證據時
    ，知有第159 條第1 項不得為證據之情形，而未於言詞辯論
    終結前聲明異議者，視為有前項之同意，刑事訴訟法第159
    條第1 項、第159 條之5 第1 項、第2 項分別定有明文。查
    本案認定事實所引用之卷證資料，除原已符同法第159 條之
    1 至第159 條之4 規定、及法律另有規定等傳聞法則例外規
    定，而得作為證據外，其餘卷證資料，並無證據證明係公務
    員違背法定程序所取得，而檢察官、被告於本院行準備程序
    及審理時，均不爭執其證據能力，且本院審酌前揭陳述作成
    時之情況，並無違法取證之瑕疵，亦認以之作為證據為適當
    ，是本件有關被告以外之人於審判外之言詞或書面陳述等供
    述證據，依前揭法條意旨，自均得為證據。
三、按犯罪事實應依證據認定之，無證據不得認定犯罪事實；不
    能證明被告犯罪者，應諭知無罪之判決，刑事訴訟法第154
    條第2 項、第301 條第1 項前段分別定有明文。復事實之認
    定，應憑證據，如未能發現相當證據，或證據不足以證明，
    自不能以推測或擬制之方法，為裁判基礎；又認定不利於被
    告之事實，須依積極證據，苟積極證據不足為不利於被告事
    實之認定時，即應為有利被告之認定，更不必有何有利之證
    據；再認定犯罪事實，所憑之證據，雖不以直接證據為限，
    間接證據亦包括在內，然無論直接或間接證據，其為訴訟上
    之證明，須於通常一般之人均不致於有所懷疑，而得確信其
    為真實之程度者，始得據之為有罪之認定，倘其證明尚未達
    到此一程度，而有合理性懷疑之存在時，即無從為有罪之認
    定（最高法院30年上字第816 號、40年臺上字第86號、76年
    臺上字第4986號判例意旨參照）。又檢察官就被告犯罪事實
    ，應負舉證責任，並指出證明之方法，刑事訴訟法第161 條
    第1 項定有明文。因此，檢察官對於起訴之犯罪事實，應負
    提出證據及說服之實質舉證責任。倘其所提出之證據，不足
    為被告有罪之積極證明，或其指出證明之方法，無從說服法
    院以形成被告有罪之心證，基於無罪推定之原則，自應為被
    告無罪判決之諭知（最高法院92年臺上字第128 號判例要旨
    參照）。末按被告或共犯之自白，不得作為有罪判決之唯一
    證據，仍應調查其他必要之證據，以察其是否與事實相符，
    刑事訴訟法第156 條第2 項定有明文。再被告之自白，雖為
    證據之一種，但必與事實相符者為限，若其自白顯有疑義，
    而審理事實之法院，就其職權調查之所得，仍未能證明其自
    白確與事實相符者，自不得據為認定犯罪事實唯一之基礎，
    苟無其他積極證據以為相佐，自應為無罪之認定。
四、按證據之證明力，雖委由法官評價，然心證之形成，由來於
    經嚴格證明之證據資料之推理作用，通常有賴數個互補性之
    證據始足以形成確信心證，單憑一個證據則較難獲得正確之
    心證。尤其具有對向性關係之單一證據，例如被害人與被告
    係立於相反之立場，其所述被害情形，難免不盡不實；又如
    毒品交易之買賣雙方，買方或為獲邀減刑寬典，不免有作利
    己損人之不實供述之虞。此種虛偽危險性較大之被告以外之
    人所為之陳述，為避免其嫁禍他人，藉以發見實體之真實，
    除以具結、交互詰問、對質等方法，以擔保其真實性外，依
    刑事訴訟法第156 條第2 項規定之意旨，自仍應認有補強證
    據之必要性，非別求其他證據，以增強其陳述之憑信性，殊
    不足為認定被告犯罪事實之依據。亦即，必至因其他證據之
    補強，已足令人確信該項陳述為真實而無合理之懷疑時，始
    得據為對被告不利之認定。又數罪併罰案件，因其所涉及之
    訴訟客體有數個以上，各個犯罪事實彼此互不相屬，故均須
    有補強證據，不得籠統為同一之觀察。再者，所謂必要之補
    強證據，固不以證明販賣毒品犯罪構成要件之全部事實為必
    要，但以與施用毒品者關於相關毒品交易之指證具有相當程
    度之關聯性，經與施用者之指證綜合判斷，已達於通常一般
    人均不致有所懷疑，而得確信施用者之指證為真實者，始足
    當之，此亦為刑事訴訟法第154 條，犯罪事實應依證據認定
    之證據裁判原則，及因保障被告人權，無罪推定原則之所在
    ，不能因販賣毒品行為之交易期間短暫、交易方法隱密、交
    易對象單純，致查獲不易、搜證困難等原因而放棄，或減低
    對於犯罪構成要件應予嚴格證明之堅持，此項基本原則應為
    法官證據證明力自由判斷職權行使之限制（最高法院97年度
    臺上字第730 號、97年度臺上字第3857號、97年度臺上字第
    5290號判決意旨參照）。
五、公訴意旨認被告涉有轉讓禁藥安非他命犯行，無非係以被告
    偵查中之供述、證人甲○○警詢及偵查中之證述，及查獲現
    場照片、扣案安非他命吸食器2 組等為主要論斷之依據。訊
    據被告堅詞否認有何轉讓安非他命犯行，辯稱：伊未轉讓安
    非他命給甲○○，是甲○○未經伊同意，就擅自拿伊吸食剩
    下的安非他命去施用，共有2 次，一次是伊出門，一次是伊
    在上廁所，甲○○都是擅自施用後才告知伊等語。經查：
  (一)被告究有無於公訴意旨所指98年3 月6 日凌晨2 時許，在證
    人甲○○前揭住所，無償轉讓安非他命與證人甲○○施用等
    情：
  1.證人甲○○雖於98年4 月14日警詢時證稱：其第1 次施用
    安非他命時間是在3 月5 日。被告是在3 月初5 、初6 晚上
    凌晨2 點多，在其房間，提供一點安非他命供其施用，其是
    刮被告施用後剩下的安非他命吸食等語（見本院卷第52頁反
    面、第53頁正、反面、第55頁勘驗筆錄）；惟於98年6 月
    11日偵訊時則改稱：其在警局所述未屬實，那時候雖然講2
    次，其實只有1 次，其並未講3 月6 日，4 月11日是「阿宗
    」提供的等語（見本院卷第59頁反面、第60頁勘驗筆錄）；
    後於本院審理時再改稱：查獲當日，被告在其住處睡覺，
    被告離開後，其看到吸食器裡還有一點點，就拿起來燒，自
    己施用。其只有施用2 次，第1 次沒跟被告說，被告共提供
    給其吸食2 次，1 次在查獲當日即98年4 月14日，1 次是98
    年4 月10日或11日，警詢時並未講98年3 月6 日，而4 月11
    日當日「阿宗」是早上來，被告是晚上來，其有施用被告跟
    「阿宗」剩下的安非他命。98年4 月14日早上6 、7 點左右
    ，其進入被告借住的房間施用他放在吸食器剩餘的安非他命
    ，被告過幾分鐘從廁所出來進到房間，其就告訴被告將剩下
    的安非他命施用光了，被告說吃完了才講等語（見本院卷第
    38頁反面、第39、40頁）。據上，證人甲○○自偵訊後即否
    認有於98年3 月6 日自被告處取得安非他命施用之情形，更
    於本院審理時，證稱是於98年4 月10日或11日，98年4 月14
    日兩次取用被告用剩餘安非他命，前後證述互有齟齬，顯悖
    常情，是證人甲○○於警詢時有關被告於98年3 月6 日提供
    安非他命供其施用之證述，是否為真實，即有合理可疑，被
    告前揭所辯，尚非全然無據。
  2.又證人甲○○固於警詢時亦供稱：被告總共提供2 次安非他
    命供其施用等語（見本院卷勘驗筆錄第53頁反面），惟其於
    98年6 月11日偵訊時則改稱：其在警局所述未屬實，那時候
    雖然講2 次，其實只有1 次，總共藥頭只有綽號「阿宗」1
    人，因為警察帶被告上來其住處，因此以為是被告供出其等
    語（見本院卷勘驗筆錄第59、61頁），則被告是否果2 次提
    供安非他命供證人甲○○施用，亦啟人疑竇。又證人甲○○
    雖於警詢、及本院審理時均證稱：98年4 月10或11日間，被
    告有提供安非他命供其施用等語（見本院卷第40頁、勘驗筆
    錄第54頁）。然數罪併罰案件，因其所涉及之訴訟客體有數
    個以上，各個犯罪事實彼此互不相屬，故均須有補強證據，
    不得籠統為同一之觀察（最高法院97年度臺上字第3857號判
    決意旨參照），是證人甲○○前揭證述，自非可作為被告本
    件98年3 月6 日前揭犯行之補強證據。況被告究否於98年4
    月11日無償轉讓安非他命與證人甲○○施用之犯行，業經檢
    察官為不起訴處分在案，有臺灣桃園地方法院檢察署檢察官
    98年度偵字第9194號不起訴處分書1 份在卷可稽（見偵卷第
    43頁），益徵被告所涉98年4 月11日轉讓安非他命罪嫌，並
    非本件起訴範圍。
  3.綜上各節以觀，足徵證人甲○○所證述被告於98年4 月11日
    及同年4 月14日分別無償提供安非他命與其施用部分，與本
    案檢察官起訴之被告於98年3 月6 日無償提供安非他命與其
    施用部分，犯罪時間迥異，並無裁判上一罪關係，是被告於
    98年4 月11日及同年4 月14日分別無償提供安非他命與證人
    甲○○施用罪嫌部分，本院自不得予以審究。至扣案吸食器
    及查獲現場照片，僅能說明被告及證人甲○○似有施用毒品
    之情，尚難據此率認被告即有於98年3 月6 日轉讓安非他命
    與證人甲○○之情。此外，亦無其他補強證據足以佐證證人
    甲○○前揭警詢證詞之真實性，自難僅以證人甲○○具瑕疵
    之片面證詞，遽認被告有為上揭犯行。
  (二)另被告固於警詢時供稱：伊坦承在證人甲○○之前揭住處，
    有2 次提供安非他命供證人甲○○吸食，但詳細時間忘記了
    等語（見偵卷第10頁）、於偵訊時供稱：伊在上個月曾提供
    毒品、證人甲○○提供場地一起吸食，但這幾天只有自己1
    人吸食等語（見偵卷第35頁）。惟被告並未明確供稱犯罪時
    間、地點及方式，於本院審理時復均否認犯罪（見本院審訴
    卷第24頁反面、本院卷第12頁反面、第37頁反面、第70頁反
    面），則被告前揭自白是否為真實，要非無疑，自不得以被
    告不明確之自白，遽認被告有於98年3 月6 日轉讓安非他命
    與證人甲○○之情，而為不利被告之認定。至扣案吸食器及
    查獲現場照片，僅能說明被告及證人甲○○似有施用毒品之
    情，尚難據此率認被告即有轉讓安非他命與證人甲○○之情
    ，附此敘明。
  (三)綜上各節所述，本件公訴意旨所指被告上揭犯行，並無其他
    證人、通訊監察譯文或任何證據，可資為補強證據，以資佐
    認證人甲○○上揭不利於被告證述之情，是否與事實相符，
    自不得單憑證人甲○○上揭片面、具瑕疵之證述，即認定被
    告有前揭轉讓安非他命之犯行，亦非可以被告前揭單一自白
    ，遽為被告有罪認定，是檢察官所提出之證據，不足為被告
    此部分有罪之積極證明，其指出證明之方法，無從說服法院
    以形成被告為有罪之心證。此外，復查無其他積極證據足以
    證明被告上揭之犯行，基於罪疑唯輕原則，即難謂被告有何
    轉讓安非他命犯行。揆諸首揭說明，係屬不能證明被告犯罪
    ，自應為無罪之諭知。
據上論斷，應依刑事訴訟法第301條第1項前段，判決如主文。
本案經檢察官蔡佩玲到庭執行職務。
中    華    民    國    99    年    10    月    5     日
                  刑事第八庭    審判長法  官   劉為丕
                                      法  官   呂綺珍
                                      法  官   謝枚霏
以上正本證明與原本無異。
如不服本判決應於收受判決後10日內向本院提出上訴書狀，並應
敘述具體理由。其未敘述上訴理由者，應於上訴期間屆滿後20日
內向本院補提理由書( 均須按他造當事人之人數附繕本) 「切勿
逕送上級法院」。
                                      書記官   冒佩妤
中    華    民    國    99    年    10    月    6     日

司法院資訊處製作；財團法人民間司法改革基金會備份。
